臺灣桃園地方法院民事判決　　　　　　　　　　　　九十二年度訴字第一七四八號
　　原　　　告　乙○○
　　訴訟代理人　簡長順律師
　　複　代理人　黃紋秋
　　被　　　告　甲○○
右當事人間請求拆屋還地等事件，經本院於中華民國九十三年二月二十三日言詞辯論
終結，判決如左：
    主      文
被告應自坐落桃園縣八德市○○段二０一地號土地上如附圖所示Ａ部分建物（面積六
十四點三七平方公尺，門牌號碼為桃園縣八德市○○路四二號）遷出並拆除後，返還
土地予原告及全體共有人。
被告應給付原告新台幣貳拾萬玖仟壹佰柒拾玖元，並自民國九十三年二月一日起至返
還前項土地予全體共有人之日止，按年給付原告新台幣肆萬貳仟肆佰參拾陸元。
訴訟費用由被告負擔。
本判決第一項於原告以新台幣捌拾肆萬元供擔保後，得假執行；第二項前段於原告以
新台幣柒萬元供擔保，第二項於到期後原告每期各供擔保新台幣壹萬肆仟壹佰肆拾伍
元，均得假執行。
    事      實
甲、原告方面：
一、聲明：
（一）被告應自桃園縣八德市○○路四二號房屋如複丈成果圖Ａ部分面積六四點三七
      平方公尺遷出。
（二）被告應將坐落桃園縣八德市○○段二０一地號如複丈成果圖Ａ部分面積六四點
      三七平方公尺土地上建物拆除並返還土地予原告及全體共有人。
（三）被告應自民國八十七年十一月一日起至返還前開土地與原告及全體共有人之日
      止，按年每年給付原告新台幣（下同）四萬二千四百三十六元。
（四）訴訟費用由被告負擔。
（五）願供擔保請准宣告假執行。
二、陳述：原告及其他共有人所有坐落桃園縣八德市○○段二０一地號土地（下稱系
    爭土地），遭被告無權占有如附圖所示Ａ部分土地（面積六十四點三七平方公尺
    ）建屋使用（建物門牌號碼為桃園縣八德市○○路四二號，下稱系爭建物），原
    告前曾以存證信函通知被告拆屋還地，惟未獲置理，系爭土地原告之應有部分為
    五十九分之二十六，被告無權占用土地每年受有相當於租金之不當得利四萬二千
    四百三十六元（計算式：６４‧３７×１４９６０×２６／５９×１０％＝４２
    ４３６），依法請求自九十二年十一月一日起追溯五年即自八十七年十一月一日
    起之不當得利。為此，爰依民法第七百六十七條前段規定及不當得利之法律關係
    ，訴如聲明所示。
三、證據：提出土地登記謄本五紙、桃園府前（２支）郵局存證信函第八三二號影本
    二紙、地價謄本一紙為證，並聲請本院至現場履勘及通知桃園縣八德地政事務所
    至現場測量。
乙、被告方面：
一、聲明：駁回原告之訴及其假執行之聲請，訴訟費用由原告負擔。
二、陳述：被告確實使用系爭土地上建屋使用，惟系爭建物為被告向訴外人林領購買
    ，且桃園縣政府亦有課稅，被告應屬有權使用。
三、證據：提出房屋稅籍證明書、桃園２支郵局存證信函第一七二號影本、土地所有
    權狀影本各一紙、房屋稅繳款書影本三紙、不動產買賣契約書及系爭建物原所有
    權人相關資料十份為證。
    理      由
一、本件原告起訴主張：伊與其他共有人所有之系爭土地，遭被告無權占有如附圖所
    示Ａ部分土地建屋使用，原告前曾以存證信函通知被告拆屋還地，惟未獲置理，
    系爭土地原告之應有部分為五十九分之二十六，被告無權占用土地每年受有相當
    於租金之不當得利四萬二千四百三十六元，請求被告給付自九十二年十一月一日
    起追溯五年即自八十七年十一月一日起之不當得利，爰依民法第七百六十七條前
    段規定及不當得利之法律關係，訴如聲明所示。被告則以：伊確實使用系爭建物
    ，惟系爭建物為被告向訴外人林領購買，且桃園縣政府亦有課稅，應屬有權使用
    云云置辯。
二、原告主張：伊與訴外人鄭彧棠、周呂惜、呂素雲、呂滄海、呂滄郎、呂創裕、呂
    學智、呂學斌、呂聰興、呂學進、呂淑娥、呂淑鳳、呂淑貞、呂淑華所有之系爭
    土地上，有被告占有使用之系爭建物一棟（占用系爭土地如附圖所示Ａ部分，面
    積六十四點三七平方公尺，門牌號碼桃園縣八德市○○路四二號），原告前曾以
    存證信函通知被告拆屋還地等情，業據被告所不爭執，核與原告所提出之土地登
    記謄本、及存證信函各一份相符，堪信為真實。至原告主張被告無權占有如附表
    所示Ａ部分土地建屋，則為被告矢口否認，並以前揭情詞置辯。是本件之爭點乃
    在於：被告使用系爭土地建屋是否有合法權源？經查：
（一）按民事訴訟法第二百七十七條前段規定：『當事人主張有利於己之事實者，就
      其事實有舉證之責任。』；又所謂舉證責任者，乃特定法律效果之發生或不發
      生所必要之事實存在與否不明之場合，當事人之一造因此事實不明，將受不利
      益之判斷，乃必須就該事實提出有關證據，使法院信其主張為真實；另當事人
      所提出供法院認定事實之證據，雖不以直接證據為限，間接證據亦包括在內，
      然無論直接或間接證據，其為訴訟上之證明，必須於通常一般之人均不致有所
      懷疑，得確信其為真實之程度者，始得據為提出該證據之一造之有利認定。倘
      其證明尚未達到此一程度，而有其他合理之懷疑存在時，提出該證據之一造若
      就此合理懷疑事項，未能為必要之說明者，仍不能遽為提出該證據之一造之有
      利認定，最高法院四十八年度臺上字第八八七號判例可資參照。依照被告所提
      出之房屋稅繳款書、不動產買賣契約書所載，系爭建物應為訴外人林月里向訴
      外人林領所購買，而訴外人林領則係向訴外人邱清淇、邱奕桀所購買，惟訴外
      人邱清淇與邱奕桀所出售之系爭建物究竟有何合法權源得以坐落於原告所有之
      系爭土地，被告則未舉證以實其說，是被告抗辯系爭房屋係屬有權占有，本院
      尚難採信。
（二）繼按「所有人對於無權占有或侵奪其所有物者，得請求返還之。」、「各共有
      人對於第三人，得就共有物之全部為本於所有權之請求。但回復共有物之請求
      ，僅得為共有人全體之利益為之。」、「無法律上之原因而受利益，致他人受
      損害者，應返還其利益。」民法第七百六十七條前段、第八百二十一條第一項
      、第一百七十九條前段分別定有明文。又無權占有他人之土地或房屋，可獲得
      相當於租金之利益為社會通常之觀念，最高法院著有六十一年台上字第一六九
      五號判例可資參照。次按「城市地方房屋之租金，以不超過土地及其建築物申
      報總價額年息百分之十為限。」土地法第九十七條第一項明文規定。再按土地
      所有權人依本法所申報之地價，為法定地價，土地法第一百四十八條定有明文
      。本件系爭土地為原告及其他共有人所共有，被告無權占有如附圖所示Ａ部分
      土地建屋（面積六十四點三七平方公尺，門牌號碼為桃園縣八德市○○路四二
      號），原告自得請求被告拆除並將系爭土地返還原告及全體共有人。又系爭土
      地之申報地價八十九年七月為每平方公尺一萬四千九百六十元；九十年一月為
      每平方公尺三萬九千元（均有地價謄本一紙附卷足憑），以如複丈成果圖所示
      Ａ部分土地，占用面積為六十四點三七平方公尺，惟原告僅請求依照土地申報
      價額計算之不當得利，並未逾越土地法第九十七條第一項之規定，自應予准許
      。本院斟酌系爭建物位於桃園縣八德市○○路邊，距桃園縣八德市○○路約一
      百五十公尺，桃園縣八德市○○路為八德市與桃園市、大溪鎮○○○○○道，
      另桃園縣八德市○○路為雙向二車道，共各有一機車道（路寬約十二公尺），
      系爭建物面臨桃園縣八德市○○路，右方係往桃園縣桃園市○○路，兩側建物
      多做商業使用，被告現使用系爭房屋經營小吃店，附近人車往來頻繁，商業活
      動鼎盛，生活機能便利等情，認原告請求系爭土地之租金之年息以百分之十計
      算，堪稱允當。故計算被告自八十七年十一月一日起至返還土地為止，所受之
      利益分別如附表所示（詳後附計算式）。
（三）綜上，原告請求依照民法第七百六十七條前段規定、第八百二十一條第一項及
      不當得利之法律關係，請求判決如主文所示，依法應予准許，逾此部分，即屬
      於法無據，應予駁回。
三、假執行之宣告：原告陳明願供擔保，請求宣告假執行，經核並無不合，茲酌定相
    當之擔保金額，予以准許。
四、因本案事證已臻明確，兩造其餘主張陳述及所提之證據，均毋庸再予審酌，附此
    敘明。
五、結論：本件原告之訴為有理由，依民事訴訟法第七十八條、第三百九十條第二項
    ，判決如主文。
中　　　華　　　民　　　國　　九十三　　年　　　二　　　月　　二十七　　日
                                   臺灣桃園地方法院民事第一庭
~B法　　　官　陳清怡
右為正本，係照原本作成。
如對本判決上訴，須於判決送達後廿日內向本院提出上訴狀
中　　　華　　　民　　　國　　九十三　　年　　　三　　　月　　　三　　　日
~B法院書記官　周育義
~F0
~T40
附表：
 ┌─────────────────────┬─────────────┐
 │   期                    間               │  不當得利金（新台幣）    │
 ├─────────────────────┼─────────────┤
 │ 八十七年十一月一日至八十八年十月三十一日 │  三萬八千五百七十八元    │
 ├─────────────────────┼─────────────┤
 │                                          │                          │
 │ 八十八年十一月一日至八十九年六月三十日   │  二萬五千七百一十九元    │
 ├─────────────────────┼─────────────┤
 │                                          │                          │
 │ 八十九年七月一日至八十九年十月三十日     │  一萬零六百零九元        │
 ├─────────────────────┼─────────────┤
 │                                          │                          │
 │ 八十九年十一月一日至九十二年十月三十一日 │  一十二萬七千三百零九元  │
 ├─────────────────────┼─────────────┤
 │                                          │                          │
 │ 九十二年十一月一日至九十三年一月三十一日 │  六千九百六十四元        │
 └─────────────────────┴─────────────┘
計算式：
┌────────────────────────────────────┐
│ 八十七年十一月一日至八十八年十月三十一日：（元以下四捨五入）           │
│                                                                        │
│   （１３６００×６４.３７×２６÷５９×１０﹪）＝３８５７８.３         │
├────────────────────────────────────┤
│                                                                        │
│ 八十八年十一月一日至八十九年六月三十日：（元以下四捨五入）             │
│                                                                        │
│   （１３６００×６４. ３７×２６÷５９×１０﹪÷１２×８）             │
│                                                ＝２５７１８.９         │
├────────────────────────────────────┤
│ 八十九年七月一日至八十九年十月三十一日：（元以下四捨五入）             │
│                                                                        │
│   （１４９６０×６４. ３７×２６÷５９×１０﹪÷１２×３）             │
│                                               ＝１０６０９             │
│                                                                        │
├────────────────────────────────────┤
│ 八十九年十一月一日至九十二年十月三十一日：（元以下四捨五入）           │
│                                                                        │
│   （１４９６０×６４. ３７×２６÷５９×１０﹪×３）                   │
│                                               ＝１２７３０９           │
├────────────────────────────────────┤
│ 九十二年十一月一日至九十三年二月二十九日：（元以下四捨五入）           │
│                                                                        │
│   （１４９６０×６４. ３７×２６÷５９×１０﹪÷１２×２）             │
│                                               ＝６９６４               │
└────────────────────────────────────┘
